【裁判字號】    95,中簡上,776
【裁判日期】    951214
【裁判案由】    詐欺
【裁判全文】
臺灣臺中地方法院刑事判決           95年度中簡上字第776號
上  訴  人
即  被  告  丁○○
輔  佐  人
即被告之父  丙○○
上列上訴人因詐欺案件，不服本院臺中簡易庭九十五年度中簡字
第二三五九號中華民國九十五年九月二十六日第一審簡易判決（
聲請：臺灣臺中地方法院檢察署九十五年度偵緝字第一五八○號
），提起上訴，本院管轄之第二審合議庭判決如下：
    主  文
上訴駁回。
    事  實
一、丁○○明知金融帳戶之存摺及提款卡係供自己使用之重要理
    財工具，關係個人財產、信用之表徵，且可預見存摺、印章
    、提款卡及其密碼如交予他人使用，而未加以闡明正常用途
    ，極易被利用為與財產有關之犯罪工具，竟仍不顧他人可能
    遭受財產上損害之危險，而基於縱若其金融帳戶被利用作為
    詐欺取財，並不違背其本意之幫助犯意，而於民國九十四年
    四月二十七日至同年五月十日間之某不詳時間內，在臺灣地
    區內某不詳地點，將其向彰化銀行總行所申設開立之帳號0
    0000000000000號金融帳戶，連同存摺、印章
    、提款卡（含提款密碼）等，交付予已成年之犯罪集團成員
    使用，該犯罪集團之成員取得上開帳戶後，即於同年五月十
    一日上午十一時許，撥打電話予乙○○佯稱係乙○○之友人
    「張月春」，欲緊急借款新臺幣（下同）三萬元，乙○○不
    疑有他，遂陷於錯誤，於同日上午十二時許，如數匯款至丁
    ○○上開帳戶內，前開款項隨即遭提領一空，嗣乙○○發覺
    受騙而報警處理，經警依上開帳戶資料，而循線查獲。
二、案經臺中市警察局第三分局報請臺灣臺中地方法院檢察署檢
    察官偵查後聲請簡易判決處刑。
    理  由
一、本件證人即被害人乙○○於警詢中之證詞，被告並未爭執其
    證據能力，而本院審酌該警、偵訊筆錄作成時之情況，亦認
    為適當，是此部分之證據，依刑事訴訟法第一百五十九條之
    五第二項規定，自有證據能力，合先敘明。
二、訊據上訴人即被告（下稱被告）固不否認上開金融帳戶為其
    所申請開立，惟矢口否認有何幫助詐欺犯行，辯稱：該帳戶
    伊開戶後因未使用，乃將上開帳戶包括存摺、印章、提款卡
    等物放在機車置物箱內，因而於開戶後一、二天內，在臺中
    市○○路附近遭竊，伊並未報案，但有電話掛失，實未將系
    爭帳戶交予他人使用，伊也是被害人云云。
三、惟查：
(一)、被害人乙○○因誤信詐欺集團成員所提供之詐騙訊息，以致
    陷於錯誤，而於前揭時間，匯款三萬元至被告所有之上開帳
    戶等情，業據被害人乙○○於警詢證述綦詳，復有郵政國內
    匯款執據一紙、台中市警察局第四分局受理刑事案件報案三
    聯單、彰化銀行總行九十四年十二月二十日彰總營字第二一
    九七號函及其所附之被告開戶資料及客戶歷史交易清單一份
    （警卷十六至二十頁）在卷可稽，並為被告所不爭執，足見
    被告所有之上開帳戶確供作該詐欺犯罪集團成員用來掩飾詐
    欺犯罪之出入帳戶無訛。
(二)、雖被告以上開情詞置辯，惟被告於警詢中供稱伊於九十四年
    四月二十七日開立該帳戶，本要用供至國揚電梯公司上班匯
    薪資使用，但未使用就被解雇，所以將存摺、印章、提款卡
    放在機車置物箱內，隨後於一、二天後在臺中市○○路臺中
    醫院前路邊停車場遭竊云云（見警卷第四頁），然於本院準
    備程序時又供稱：伊當時作飲水機工作，賀譽飲水機公司要
    求伊去開立該帳戶作為薪資轉帳之用。該帳戶遺失後，伊想
    該存摺內沒有存款，所以就比較晚去掛失，伊沒有去報案，
    因為身分證丟掉也不用報案，所以銀行存摺丟掉也不用報案
    等語（本院卷第二八頁），則被告對於為何會將個人如此重
    要之資料置放在機車置物箱內遭竊多日才發覺之原因，前後
    供詞反覆，且遲未能提出證明以實其說，顯有可疑！且被告
    係屆三十餘歲之成年人，於本院自陳有多年工作經驗，當知
    帳戶遭竊，應報案掛失，以明責任，其於失竊後竟未報案掛
    失，亦顯與常理不合，所辯自無足採。
(三)、又從事詐欺之人並不會以遺失或遭竊之帳戶來做為詐騙被害
    人之出入帳戶，因一旦失主至金融機構辦理掛失止付，從事
    詐欺之人將無法提領詐得金額，豈非白忙一場，且詐欺集團
    若未得原帳戶所有人同意而加以使用，則詐得金額亦有可能
    遭原帳戶所有人提領一空，是被告辯稱遭竊云云，要難採信
    ，本件被告應係將上開帳戶存摺、提款卡、提款密碼提供予
    詐欺犯罪集團成員使用，方合情理。
(四)、再本院觀之上開帳戶之歷史交易明細表資料顯示，被告所有
    之上開帳戶甫於九十四年四月二十七日申辦後，即於同年五
    月十一日遭詐欺集團成員利用為詐欺被害人乙○○之匯款帳
    戶，本院因而據以認定被告係於九十四年四月二十七日至同
    年五月十一日期間內將該帳戶提供予詐欺犯罪集團成員使用
    甚明。
(五)、按刑法上之故意，可分為直接故意與不確定故意（間接故意
    ），所謂「不確定故意」，係指行為人對於構成犯罪之事實
    ，預見其發生而其發生並不違背其本意者，刑法第十三條第
    二項定有明文；且衡諸常情，一般國人向金融機構開設帳戶
    ，並無任何法令限制，若係正當用途，大可光明正大，自行
    申請供己使用，何必向他人收集？再者，帳戶之用途係用來
    存提款項，而存摺、提款卡等均係個人重要之物件，並具有
    一定金融交易目的及識別意義，一旦有人收購他人帳戶及上
    開物品供做不明使用，依一般認知，必是隱身幕後之使用人
    欲利用人頭帳戶掩飾犯行免於遭人追查，自極易於令人有與
    不法犯罪之目的相關之合理懷疑。又近來利用各種名義詐欺
    取財之犯罪類型層出不窮，該等犯罪，多數均係利用他人帳
    戶作為恐嚇取財或詐欺所得財物之出入帳戶，並經媒體廣為
    披載，被告縱使並不確知所提供之帳戶，係遭他人用以對被
    害人詐欺取財，亦無法確知取得帳戶之人係以何種方法於何
    時地為詐欺取財之具體內容，惟對於其所提供之上揭帳戶，
    將遭人作為詐欺取財犯行所得財物匯入及提領之工具使用，
    應有概括之認識，且可預見其發生。被告為具一般社會智識
    經驗之成年人，自應知該詐欺集團係利用上開帳戶作為犯罪
    之用，是其對於他人利用上開帳戶存摺、印章、提款卡及提
    款密碼作為犯詐欺罪之出入帳戶等情，能預見其發生且其發
    生不違背其本意，其有幫助該詐欺集團利用上開帳戶犯共同
    詐欺罪之不確定故意，允無疑義，被告之選任辯護人以被告
    無幫助故意，應為無罪判決云云，亦無可採。
(六)、綜上，被告所辯洵不足採，本案事證明確，被告犯行洵堪認
    定，應依法論科。至被告上訴意旨指摘原審未傳訊詐欺集團
    成員「張月春」等人，顯有應予調查之證據未予調查之違法
    ，並請求與被害人乙○○對質云云，本院認核無必要，爰不
    予傳訊，併予敘明。
二、被告行為後，刑法第三十條關於幫助犯之規定修正公布，並
    於九十五年七月一日施行，比較新、舊法結果，對於幫助犯
    之減輕並無差異，僅文字修正，則依修正後之刑法第二條第
    一項前段，自應適用行為時即修正前之刑法第三十條幫助犯
    規定減經其刑。再被告犯罪時之刑法第四十一條第一項前段
    規定：「犯最重本刑為五年以下有期徒刑以下之刑之罪，而
    受六個月以下有期徒刑或拘役之宣告，因身體、教育、職業
    、家庭之關係或其他正當事由，執行顯有困難者，得以一元
    以上三元以下折算一日，易科罰金。」，又被告行為時之易
    科罰金折算標準，修正前罰金罰鍰提高標準條例第二條（現
    已刪除）規定，就其原定數額提高為一百倍折算一日，則本
    件被告行為時之易科罰金折算標準，最高應以銀元三百元折
    算一日，經折算為新臺幣後，應以新臺幣九百元折算為一日
    。惟九十五年七月一日修正公布施行之刑法第四十一條第一
    項前段則規定：「犯最重本刑為五年以下有期徒刑以下之刑
    之罪，而受六個月以下有期徒刑或拘役之宣告者，得以新臺
    幣一千元、二千元或三千元折算一日，易科罰金。」比較修
    正前後之易科罰金折算標準，以九十五年七月一日修正公布
    施行前之規定，較有利於被告，則應依刑法第二條第一項前
    段，適用修正前刑法第四十一條第一項前段之規定，定其折
    算標準。
三、被告基於幫助詐欺取財之不確定故意，提供上開帳戶之存摺
    、印章、提款卡（含密碼）予詐欺犯罪集團成員，作為出入
    帳戶，幫助該詐欺犯罪集團成員取得詐欺被害人款項之行為
    ，核其所為，係犯刑法第三十條第一項（修正前）、第三百
    三十九條第一項詐欺取財罪之幫助犯。原審以被告罪證明確
    ，依刑法第二條第一項前段、第三百三十九條第一項、第三
    十條（修正前）、第四十一條第一項前段（修正前）、罰金
    罰鍰提高標準條例第一條前段、第二條（修正前），現行法
    規所定貨幣單位折算新臺幣條例第二條，量處被告有期徒刑
    六月，並諭知易科罰金之折算標準，其認事用法並無違誤，
    量刑亦屬妥適，被告猶執前詞，指摘原判決不當，上訴請求
    撤銷改判無罪，為無理由，應予駁回。
據上論斷，應依刑事訴訟法第四百五十五條之一第三項、第三百
六十八條、第三百六十四條，刑法第二條第一項前段，判決如主
文。
本案經檢察官甲○○到庭執行職務。
中    華    民    國    95    年    12    月    14    日
            刑事第八庭      審判長法  官    朱光國
                                  法  官    鍾堯航
                                  法  官    洪堯讚
右正本證明與原本無異。
本件不得上訴。
                                  書記官    柳寶倫
中    華    民    國    95    年    12    月    14    日
附錄論罪科刑法條全文
中華民國刑法第339條第1項
意圖為自己或第三人不法之所有，以詐術使人將本人或第三人之
物交付者，處5年以下有期徒刑、拘役或科或併科1千元以下罰金
。


司法院資訊處製作；財團法人民間司法改革基金會備份。
